【裁判字號】    95,訴,1989
【裁判日期】    950809
【裁判案由】    毒品危害防制條例
【裁判全文】
臺灣臺中地方法院刑事判決              95年度訴字第1989號
公  訴  人  臺灣臺中地方法院檢察署檢察官
被      告  甲○○
                    （現羈押於臺灣臺中看守所）
上列被告因違反毒品危害防制條例案件，經檢察官提起公訴（九
十五年度毒偵字第二三八八號），被告於準備程序中就被訴犯罪
事實為有罪之陳述，經本院合議庭裁定由受命法官獨任進行簡式
審判程序，判決如下：
    主  文
甲○○施用第一級毒品，處有期徒刑捌月，扣案之注射針筒壹支
沒收。又施用第二級毒品，處有期徒刑參月。應執行有期徒刑拾
月，扣案之注射針筒壹支沒收。
    犯罪事實
一、甲○○曾因施用毒品案件，經依本院九十五年度毒聲字第一
    ○五號裁定送觀察勒戒後，於民國九十五年二月二十日執行
    完畢釋放，並由臺灣臺中地方法院檢察署檢察官以九十五年
    度毒偵字第四八三、六七一號為不起訴處分確定。詎陳佳玟
    仍不知悔改，於觀察勒戒執行完畢釋放後五年內，復分別基
    於施用第一級毒品海洛因及第二級毒品甲基安非他命之犯意
    ，於九十五年二月二十八日，在臺中縣沙鹿鎮童綜合醫院後
    方友人住處，以將第一級毒品海洛因摻入水稀釋，再用注射
    針筒注射之方式，及將甲基安非他命置入玻璃球內，再點火
    燒烤，吸食所產生霧氣方式，分別施用第一級毒品海洛因及
    第二級毒品甲基安非他命各一次。嗣於九十五年三月一日二
    十二時三十分許，為警在臺中縣大甲鎮○○街七十巷五十五
    號查獲，並扣得其所有並供其施打第一級毒品海洛因使用之
    注射針筒一支。
二、案經臺中縣警察局大甲分局報告臺灣臺中地方法院檢察署檢
    察官偵查起訴。
    理  由
壹、程序方面：
一、按除被告所犯為死刑、無期徒刑、最輕本刑為三年以上有期
    徒刑之罪或高等法院管轄第一審案件者外，於法院行準備程
    序進行中，被告先就被訴事實為有罪之陳述時，審判長得告
    知被告簡式審判程序之旨，並聽取當事人、代理人、辯護人
    及輔佐人之意見後，裁定進行簡式審判程序；且受命法官行
    準備程序，與法院或審判長有同一之權限；又簡式審判程序
    之證據調查，不受刑事訴訟法第一百五十九條第一項、第一
    百六十一條之二、第一百六十一條之三、第一百六十三條之
    一及第一百六十四條至第一百七十條規定之限制，刑事訴訟
    法第二百七十三條之一第一項、第二百七十九條第二項前段
    、第二百七十三條之二分別定有明文。
二、查本件被告陳佳玟所犯為死刑、無期徒刑、最輕本刑為三年
    以上有期徒刑以外之罪，且非高等法院管轄第一審之案件，
    經本院合議庭裁定由受命法官行準備程序時，被告就被訴事
    實為有罪之陳述後，復經本院合議庭裁定由受命法官獨任行
    簡式審判程序，是其證據之調查，自不受刑事訴訟法第一百
    五十九條第一項、第一百六十一條之二、第一百六十一條之
    三、第一百六十三條之一及第一百六十四條至第一百七十條
    規定之限制，合先敘明。
貳、實體方面：
一、上揭犯罪事實，業據被告於本院審理時坦白不諱，且被告於
    上揭時、地為警查獲後經採尿送檢驗結果，確呈嗎啡、甲基
    安非他命陽性反應，此有尿液代號與真實姓名對照表一件、
    詮昕科技股份有限公司九十五年三月九日第0000000
    0號濫用藥物尿液檢驗報告一紙在卷可稽，並有扣案之注射
    針筒一支可資佐證，足徵被告之自白與事實相符。又被告曾
    因施用毒品案件，經依本院九十五年度毒聲字第一○五號裁
    定送觀察勒戒後，於九十五年二月二十日執行完畢釋放，並
    由臺灣臺中地方法院檢察署檢察官以九十五年度毒偵字第四
    八三、六七一號為不起訴處分確定，此有臺灣臺中地方法院
    檢察署刑案資料查註紀錄表及臺灣高等法院被告全國前案紀
    錄表各一份附卷可考，被告於觀察勒戒執行完畢釋放後五年
    內，再犯施用第一級、第二級毒品之犯行洵堪認定，應依法
    論科。
二、按海洛因、甲基安非他命分屬毒品危害防制條例第二條第二
    項第一、二款所指之第一、二級毒品，合先說明。核被告所
    為，係犯毒品危害防制條例第十條第一項、第二項之施用第
    一級、第二級毒品罪。其施用前持有第一、二級毒品之低度
    行為，已為施用之高度行為所吸收，均不另論罪。又其所犯
    上開二罪之間，犯意各別，行為互殊，應予分論併罰。爰審
    酌被告前曾因施用毒品執行觀察勒戒處分（有上開前案紀錄
    表一件附卷可考），竟不知儆惕，仍故態復萌，再度施用毒
    品，無視於毒品對於自身健康之戕害及國家對於杜絕毒品犯
    罪之禁令，惟審酌施用毒品係屬自戕行為，其犯罪手段尚屬
    平和，亦無事證顯示其因此有危害他人之情況，所生損害尚
    非鉅大，且犯後坦承犯行，態度良好，暨施用毒品者均有相
    當程度之成癮性及心理依賴，其犯罪心態與一般刑事犯罪之
    本質並不相同，應側重適當之醫學治療及心理矯治為宜等一
    切情狀，分別量處如主文所示之刑，並定其應執行之刑，以
    資儆懲（查刑法第二條第一項規定：「行為後法律有變更者
    ，適用行為時之法律。但行為後之法律有利於行為人者，適
    用最有利於行為人之法律」。被告行為後，刑法第五十一條
    業於九十四年一月七日修正公布，並於九十五年七月一日施
    行，修正前刑法第五十一條規定：「數罪併罰，分別宣告其
    罪之刑，依左列各款定其應執行者：」，其中第五款規定：
    「宣告多數有期徒刑者，於各刑中之最長期以上，各刑合併
    之刑期以下，定其刑期。但不得逾二十年。」修正後刑法第
    五十一條第五款規定：「宣告多數有期徒刑者，於各刑中之
    最長期以上，各刑合併之刑期以下，定其刑期。但不得逾三
    十年。」比較結果，修正後刑法並非較有利於行為人，依刑
    法第二條第一項前段之規定，仍應依修正前刑法，定其應執
    行之刑）。扣案之注射針筒一支為被告所有，並供其施用第
    一級毒品使用之物，業據被告供明在卷，爰併依刑法第三十
    八條第一項第二款之規定宣告沒收。
三、臺灣臺中地方法院檢察署九十五年度毒偵字第三○五九號併
    案意旨另以：被告基於施用第一級毒品之概括犯意，自九十
    五年三月起至九十五年七月一日新刑法施行後，連續施用第
    一級毒品海洛因多次，因認被告此部分亦涉犯毒品危害防制
    條例第十條第一項之施用第一級毒品罪嫌云云。惟查：
（一）被告行為後，刑法第五十六條連續犯之規定，業於九十四
      年年一月七日修正公布刪除，並於九十五年七月一日施行
      ，則被告於九十五年六月三十日新法修正施行前之犯行，
      因行為後新法業已刪除連續犯之規定，此刪除雖非犯罪構
      成要件之變更，但顯已影響行為人刑罰之法律效果，自屬
      法律有變更，依新法第二條第一項規定，比較新、舊法結
      果，仍應適用較有利於被告之行為時法律即舊法論以連續
      犯，至被告於新法施行後之犯行，因修正後之刑法已刪除
      連續犯之規定，自應適用新法分別一一予以論罪，然後再
      與前開於新法施行前所犯之連續犯行，全部併合處罰，最
      高法院九十五年第八次刑事庭會議決議參照。
（二）次按被告之自白不得作為有罪判決之唯一證據，仍應調查
      其他必要之證據，以察其是否與事實相符，刑事訴訟法第
      一百五十六條第二項定有明文。查，被告雖自白有此部分
      之犯行，然遍查全卷並無其他證據足資佐證，而被告於九
      十五年七月五日十八時時二十分許，經警查獲時雖扣得白
      粉及注射針筒三支，然並無尿液或毒品之鑑定報告，故扣
      案物品僅能證明被告於經警查獲時，有持有上開物品之事
      實，不能因此即推論被告於九十五年七月一日以前亦有施
      用第一級毒品之犯行，而認此部分之犯行與上開起訴並經
      論罪部分有連續犯之裁判上一罪關係，至被告經警查獲時
      雖持有上開物品，然此部分已在新法施行之後，與本案已
      無裁判上一罪之關係，復未據起訴，本院自無從加以論究
      ，應退由檢察官另行偵辦，併此敘明。
據上論斷，應依刑事訴訟法第二百七十三條之一第一項、第二百
九十九條第一項前段，毒品危害防制條例第十條第一項、第二項
，刑法第二條第一項前段、第十一條前段、修正前刑法第五十一
條第五款、第三十八條第一項第二款，判決如主文。
本案經檢察官乙○○到庭執行職務。
中    華    民    國   九十五   年   八   月    九    日
                       刑事第九庭  法  官  莊  秋  燕
以上正本證明與原本無異。
如不服本判決，應於判決送達後十日內向本院提出上訴狀( 應附
繕本 )。「切勿逕送上級法院」。
                                    書記官 莊  玉  惠
中    華    民    國   九十五   年   八   月    九    日
附錄本案論科法條：
毒品危害防制條例第十條
施用第一級毒品者，處六月以上五年以下有期徒刑。
施用第二級毒品者，處三年以下有期徒刑。


司法院資訊處製作；財團法人民間司法改革基金會備份。
